【裁判字號】    89,上訴,2495
【裁判日期】    890615
【裁判案由】    妨害自由等
【裁判全文】
臺灣高等法院刑事判決                          八十九年度上訴字第二四九五號
    上  訴  人
    即  被  告  甲○○
    選任辯護人  高瑞錚
                陳在源
右上訴人因妨害自由等案件，不服臺灣臺北地方法院八十八年度訴字第一五二五號，
中華民國八十九年六月十五日第一審判決（起訴案號：臺灣臺北地方法院檢察署八十
八年度偵字第三二八○號）提起上訴，本院判決如左：
    主  文
原判決撤銷。
甲○○連續損壞他人如附表所示之物，足以生損害於他人，處有期徒刑陸月；又傷害
人之身體，處有期徒刑捌月；又以非法之方法剝奪人之行動自由，處有期徒刑拾月；
應執行有期徒刑壹年玖月。
    事  實
一、甲○○與丙○○原係男女朋友關係。甲○○於民國（下同）八十七年十二月六日
    十九時三十分許，與丙○○在台北縣新店市○○街三十三巷二十八號八樓之住處
    ，為細故發生口角，甲○○盛怒之下基於毀損之概括犯意，先將房間內丙○○所
    有之電視、電腦、餐桌、音響、茶几、廚房之餐具碗盤、微波爐、烤箱、個人照
    等如附表一至九所示之物全數翻倒或砸毀而損壞，致生損害於丙○○；丙○○見
    狀即躲入房內，甲○○竟另起傷害之故意，強行進入將其壓在床上並以電線（起
    訴書誤載為繩子）勒住丙○○之頸部，致其頸部受到挫傷，丙○○因而陷入昏迷
    ，甲○○見狀即打電話報警，警員張從仁接獲通報趕至現場處理時，丙○○已短
    暫清醒，惟隨後又陷入昏迷，警員即通知救護車將丙○○送至天主教耕莘醫院急
    診；丙○○當晚二十二時十分許不聽勸阻自拔點滴自行離院回家，甲○○即尾隨
    至丙○○之住處，二人再次發生爭執，甲○○意有未足，認所毀損上開家具等物
    ，並不能使丙○○感到心痛，又承上開毀損之概括犯意，將丙○○所飼養之巴哥
    狗自八樓陽台丟下摔死，並另行基於妨害自由之犯意，將丙○○推坐在椅子上，
    手持菜刀，不准其行動，嗣丙○○起身要喝水，甲○○竟將手中菜刀朝其頭部上
    方擲去，並強押丙○○至陽台喝令其跳樓，以非法剝奪丙○○之行動自由。俟次
    日（七日）凌晨一時許，丙○○因甲○○已離去，始電召友人乙○○前來，並報
    警處理。
二、案經被害人丙○○訴請台北縣警察局新店分局報告臺灣臺北地方法院檢察署檢察
    官偵查起訴。
    理  由
一、訊據上訴人即被告甲○○矢口否認有在右揭時、地毀損、傷害及妨害自由等犯行
    ，辯稱：其與丙○○係男女朋友，當時住在她家裡，十二月六日晚間與丙○○發
    生爭執，當時並沒有理她，吵完架就離開了；電視是丙○○拿煙灰缸丟破的，離
    開時其他家具都是好的，沒有損壞，當天有送丙○○去醫院，並在二十一時四十
    分許，離開醫院後，直接回其溫州街的住處，第二天丙○○與乙○○有來找，在
    這段期間其未再回到丙○○住處，其無毀損、傷害及妨害自由等犯行云云。惟查
    ：
（一）被告有如事實欄之犯行，業經告訴人於偵審中指述綦詳，並有證人即警員張從
      仁於偵查時證稱：「有（到現場處理），勤務中心，通知我們去現場處理，約
      是晚上七時三十分左右，甲○○在現場，鄔女無法說話，我立刻叫救護車把鄔
      女送醫，當時屋內傢俱有被翻倒，．．至鄔女離開醫院為止」、「她說與甲○○發生爭吵，她沒辦法講話，她喉嚨無法出聲」等語（見偵卷第六十二頁背面
      ），原審八十九年三月二十八日調查時復證稱：「（當天你處理的經過？）我
      們接到一一Ｏ的通報到新店市○○街三十三巷二十八號八樓頂處理糾紛，現場
      只有被告及告訴人在場，告訴人來開門，他帶我們看廚房及房間，房間被翻得
      凌亂情形，後來再回到客廳時，她就突然暈倒，當時還有警員吳維修、被告在
      場，後來我們用無線電叫救護車，將告訴人送到耕莘醫院，被告抬告訴人的頭
      部，我們抬告訴人的腳，自八樓抬下來等救護車。」、「（問告訴人為何會暈
      倒？）告訴人在暈倒前，他告訴我們她的脖子很難過，我們拿水給她喝，她一
      喝就吐出來，被告坐救護車一起到耕莘醫院。我們及被告在一起陪告訴人，後
      來告訴人經醫師醫療後，就離開醫院，我和另一名警員離開時，我看到告訴人
      和被告站在醫院的大門口。」、「（提示偵卷第七、八頁照片有無看過這些情
      形？）狗、牆上的字及刀的照片我沒有看過，其他的照片就是我進入房間看到
      的情形。」、「（問警方當天去過幾次？）我去過那次外，分局另外又去一次
      ，是張宏年去處理的」等語。從張從仁所證：「當時屋內傢俱有被翻倒」、「
      現場只有被告及告訴人在場，告訴人來開門，他帶我們看廚房及房間，房間被
      翻得凌亂情形」等語，可知被告所辯伊吵完架就離開了，離開時其他家具都是
      好的，沒有損壞云云，根本與事實不符；而由張從仁另證稱：「她沒辦法講話
      ，她喉嚨無法出聲」、「告訴人在暈倒前，他告訴我們她的脖子很難過，我們
      拿水給她喝，她一喝就吐出來」等情，亦見告訴人指稱其脖子被勒，信而有徵
      ，被告空言否認，委無可採。
（二）其次，證人警員張宏年於偵查中證稱：「我接到勤務中心通報，．．．，我到
      現場，鄔女及另一友人（按指乙○○）在，現場很亂，鄔女精神恍惚，鄔女無
      外傷，但聲音吵啞，現場情形如卷附照片，鄔女說現場凌亂是她朋友弄的，並
      說之前已報案了，我就請鄔女到所內交由之前受理之同仁處理」（見偵卷第七
      十四頁背面）、原審八十九年四月十八日調查時復證稱：「（問當時受理報案
      情形？）當天有民眾報案，說現場有發生糾紛，我到達現場，當時告訴人丙○○與一位她的朋友乙○○在現場，門一開，發現房間內非常凌亂，當時告訴人
      說不出話來，在一旁的陳姓男子稱她與被告有爭執，她的脖子有被其男友即被
      告甲○○勒的」、「（問提示偵卷內的現場照片，當時你到現場的情形是否如
      此？）圖上有一支飛刀，刺在告訴人的照片上，牆上寫的是你自找的，我的印
      象很深刻。告訴人當時告訴我，當時沒有看到狗（按狗在樓下，證人在室內所
      以無法看到狗），當時的現場情形就是這樣（按指如照片所示）」。「（法官
      問證人之後如何處理？）告訴人與其陳姓朋友在三點就醫完畢後，來派出所備
      案，當時我們有查被告的年籍資料，後來發現已有被告的資料告訴人因脖子被
      勒過，無法詳細說明，我們告訴他待可以說話後再來報案。」等語。由張宏年
      之證詞：「鄔女說現場凌亂是她朋友弄的」、「發現房間內非常凌亂，當時告
      訴人說不出話來，在一旁的陳姓男子稱她與被告有爭執，她的脖子有被其男友
      即被告甲○○勒的」、「告訴人因脖子被勒過，無法詳細說明，我們告訴他待
      可以說話後再來報案」，亦足知告訴人指被告犯有毀損、傷害，在案發當時確
      有跡證，非事後任意捏造可言；且衡情，應確有其事，告訴人自覺受害，始會
      到派出所備案，否則，如一切是告訴人自導自演、自作自受，有何三更半夜到
      派出所備案之必要？
（三）再者，證人乙○○於偵查時證稱：「（你如何知鄔女家被被告砸毀之事）．．
      ．鄔女打電話給我哭訴家被毀，要我過去，我到她家看到傢俱被砸毀，我向碧
      潭派出所報案，所稱（派出所稱）八點已派人處理了，我說女方被打傷請其再
      受理，後來我陪鄔女在所內做筆錄，．．八十七年十二月七日晚上我打電話給
      甲○○，質問他為何砸家摔狗，張某答她叫我摔我就摔，．．」等語，核之上
      開證人所證訴內容與告訴人之指述情節大致相符，衡情如係鄔女自行砸毀物品
      ，何以會打電話給乙○○哭訴並說家被砸毀，足見應是他人所為，益證被告確
      有毀物傷人之犯行。再則，告訴人陳稱其於案發當時，因手腕骨折，不可能自
      己毀損傢俱等語，並提出記載其至八十七年十二月十七日始拆除手腕骨折處石
      膏之中華醫院之診斷証明書可稽，另觀卷附現場照片，告訴人屋內一片狼籍，
      電腦螢幕破裂、電腦桌面斷裂，大型傢俱翻倒在地，絕非骨折受傷之人所能造
      成。況人不珍惜自己生命者，雖時有所見，但謂狠心將自己屋內所有費心選購
      而來之傢私、設備全部搗毀，甚至連心愛的寵物也予自高樓摔死，則鮮有所聞
      而殊難想像，並有悖常情。此外，復有告訴人所提出之現場照片十二紙、載明
      「丙○○於八十七年十二月六日急診治療，頸部挫傷」之天主教耕莘醫院診斷
      書一紙、八十七年十二月六日台北縣消防局救護出勤紀錄表、天主教耕莘醫院
      急診室記錄表、急診護理評估記錄表在卷可稽；審閱台北縣消防局救護出勤紀
      錄表，到達現場時間為（六日）二十一時二十六分，送達醫院時間為二十一時
      三十五分，家屬或病人簽名欄有被告之簽名及所留之電話，告訴人頸部受有挫
      傷亦經明載於當日之急診室記錄表上，急診護理評估記錄亦載明，「病患主訴
      ：男友訴兩人吵架後就氣暈了故入（指入院）；（Ｃ／Ｏ有人拿繩子勃（勒）
      （按告訴人於警訊、偵審時即稱被告係用電線）脖子，現喉嚨ＰＡＩＮ」、「
      離院時間：八十七年十二月六日二十二時二十分」、「不告而別」，再核之證
      人張從仁前開證詞，告訴人經醫師醫療後，就離開醫院，其與另一名警員離開
      時，有看到告訴人和被告站在醫院的大門口等語，則被告先前所辯，伊吵完架
      就離開了，直接回溫州街等語，即顯非事實。
（四）查被告於警訊時及偵查時原先均否認有用電線勒告訴人丙○○之脖子之傷害、
      毀損及妨害自由等犯行，辯稱其於六日十九時三十分許離開告訴人之住處後，
      即未再回去，告訴人所受之傷及傢俱毀損等情形其均不知情云云（見偵查卷第
      五頁背面、三十一頁背面、第三十二頁、第五十三背面、第五十四頁），原審
      於八十九年二月二十三日調查時被告亦辯稱其吵完架就離開，惟經原審於八十
      九年三月二十八日調查時，經傳喚之證人警員張從仁將當日由被告報警及送醫
      之情形證述完畢後，再訊之被告則改稱：「（問當天有無送告訴人去醫院？）
      我現在回想起來，證人所言與當時情形相符」，並改辯稱如上，足見其應訊態
      度為，對檢察官所訴之犯行先則完全否認，見有不利之證據後再部分承認，後
      又再否認，其辯詞閃爍，前後不一又有矛盾，狡辯而圖免罪責之情已極明顯。
（五）被告雖又辯稱告訴人本身有服藥習慣，精神狀態有問題云云，觀其病歷及過去
      病史，只能證明告訴人精神狀態非如常人穩定，但亦未至精神分裂或瘋狂之地
      步，但其情緒之發作適有可能引起被告之憤怒致有如上之犯行，精神狀態不良
      的人仍有可能被害，非可遽因其精神狀態不良，而謂所訴係嫁禍於人不可採信
      ，被告以告訴人之精神狀態為辯，不過是模糊或轉移焦點，且與前開所顯示之
      證據資料不符，要無可取。其又辯稱告訴人頸部不過是微紅，不是挫傷云云，
      惟查：「微紅是指外觀所見，不可作為醫學之診斷，挫傷泛指疼痛、瘀血、腫
      痛．．．皆屬挫傷，故診斷為頸部挫傷」，業據天主教耕莘醫院九十年二月二
      十二日以耕醫病歷字第○一四八號函覆本院說明清楚，被告此部分所辯亦非
      可採。再被告另請求傳訊證人張從仁，惟查彼已於原審偵審中兩度證述明確在
      卷，別無訊問之必要，依刑事訴訟法第一百九十六條之規定，自不得再行傳喚
      ；又請求傳訊證人朱恆蓉、曾志芳以證明被告於案發當晚約十一時已返回住處
      云云，惟查本案係認定被告第一次於十九時三十分許毀物傷人，第二次係於當
      晚二十二時十分許告訴人自行出院回家，甲○○尾隨至丙○○住處後，又發生
      摔狗、妨害自由情事，事證已臻明確，俱如前述，且朱恆蓉為被告之母，曾志
      芳為其房客，證詞難免偏頗，又兩年四個月前的事，被告夜晚幾點回家何能期
      待證人記憶清楚，自無傳訊作證之必要，附為敘明。綜上，被告所辯為事後畏
      罪卸飾之詞，均難以採信，事證已經明確，犯行堪以認定，應依法論科。
二、核被告甲○○所為係犯刑法第三百零二條第一項非法剝奪人之行動自由罪、第二
    百七十七條第一項之傷害罪、第三百五十四條之毀損罪。被告先後多次毀損犯行
    ，時間緊接，方法相同，觸犯構成要件相同之罪名，顯係基於概括犯意為之，為
    連續犯，應依刑法第五十六條之規定，以一罪論，並加重其刑。微波爐、烤箱、
    個人照雖未據起訴書列明，但因為裁判上一罪，為起訴效力所及，應併予論究。
    被告所犯上開三罪間，犯意各別，行為互殊，應予分論併罰。原審予以論科，固
    非無見，惟查：(一)關於毀損部分，廚房之餐具置物架並非告訴人所有而係房東所
    有，且未損壞，業據告訴人陳明，原判決誤該置物架亦在受損之列，容有未合；
    (二)關於傷害部分，告訴人所受傷情僅頸部微紅，且送醫院後未久即能自行返家，
    顯見傷情尚非嚴重，原判決就傷害部分判處有期徒刑一年六月，尚嫌過重；(三)妨
    害自由部分，被告將手中菜刀朝告訴人頭部上方擲去之行為，是否該當何罪責，
    未據原判決予以說明，亦有未洽。被告上訴意旨否認飾卸犯罪雖無可取，但原判
    決既有可議即無可維持，自應撤銷改判。爰審酌被告犯罪之手段極為殘暴，除將
    告訴人之傢俱等物加以破壞外，並將告訴人所飼養之巴哥狗由八樓摔下，其惡性
    兇頑，弁髦法紀，所犯駭人聽聞，犯後一再否認犯行設詞狡辯等一切情狀，分別
    量處如主文所示之刑，並定其應執行之刑示懲。
三、公訴意旨另以：丙○○起身要喝水，甲○○竟將手中菜刀朝其頭部上方擲去，並
    強押丙○○至陽台喝令其跳樓之行為另犯刑法第三百零五條之恐嚇罪云云。惟查
    被告上開行為雖有恐嚇危害安全，但係於以非法之方法剝奪告訴人行動自由行為
    實施中所為，應視為剝奪行動自由之一部分，不另論罪（最高法院七十四年度台
    上字第三四０四號判例參照），公訴人認被告另犯刑法第三百零五條之罪，容有
    未洽。又起訴書以被告另有毀損廚房之餐具置物架，但查廚房之餐具置物架並非
    告訴人所有而係房東所有，且未損壞，業據告訴人陳明，此部分自不能證明犯罪
    ，惟因與前開論罪科刑毀損部分有實質一罪關係，爰不另為無罪之諭知，附此敘
    明。
據上論斷，應依刑事訴訟法第三百六十九條第一項前段、第三百六十四條、第二百九
十九條第一項前段、刑法第五十六條、第三百零二條第一項、第三百五十四條、第二
百七十七條第一項、第五十一條第五款，罰金罰鍰提高標準條例第一條前段，判決如
主文。
本案經檢察官洪威華到庭執行職務。
中      華      民      國    九十      年      四      月      四      日
                            臺灣高等法院刑事第十二庭
                                    審判長法  官  劉景  星
                                          法  官  陳  博  志
                                          法  官  陳  志  洋
右正本證明與原本無異。
毀損、傷害部分不得上訴 。
其餘如不服本判決應於收受送達後十日內向本院提出上訴書狀，其未敘述上訴之理由
者並得於提起上訴後十日內向本院補提理由書（均須按他造當事人之人數附繕本）。
                                          書記官  顧 倪淑 貞
中      華      民      國    九十      年       四     月       四     日
附表：
編號   損壞物品                單  位
一      電視                   壹台
二      電腦                   壹台
三      餐桌                   壹組
四      音響                   壹組
五      茶几                   壹組
六      廚房之餐具碗盤         壹組約二十幾個
七      微波爐                 壹台
八      烤箱                   壹台
九      個人照                 壹張
十      巴哥狗                 壹隻
附錄本案論罪科刑法條全文
刑法第三百零二條
一私行拘禁或以其他非法方法，剝奪人之行動自由者，處五年以下有期徒刑、拘役或
  三元以下罰金。
二因而致人於死者，處無期徒刑或七年以上有期徒刑，致重傷者，處三年以上十年以
  下有期徒刑。
三第一項之未遂犯罰之。
刑法第三百五十四條
毀棄、損壞前二條以外之他人之物或致令不堪使用，足以生損害於公眾或他人者，處
二年以下有期徒刑、拘役或五百元以下罰金。
刑法第二百七十七條
一傷害人之身體或健康者，處三年以下有期徒刑，拘役或一千元以下罰金。
二犯前項之罪，因而致人於死者，處無期徒或七年以上有期徒刑，致重傷者，處三年
  以上、十年以下有期徒刑。


司法院資訊處製作；財團法人民間司法改革基金會備份。
